臺灣士林地方法院刑事判決　　　　　　　　　　　　　九十一年度易字第二八○號
　　聲　請　人　臺灣士林地方法院檢察署檢察官
　　被　　　告　丁○○
右列被告因恐嚇等案件，經檢察官聲請簡易判決處刑（九十年度偵字第三○七五、三
○七六號），暨移請併案審理（九十年度偵續字第一四九號），本院認不宜以簡易判
決處刑，改依通常程序審理判決如左：
    主  文
丁○○以加害生命之事，恐嚇他人，致生危害於安全，處拘役肆拾日，如易科罰金以
參佰元折算壹日。
    事  實
一、緣丁○○與戊○○之夫乙○○因土地糾紛素有嫌隙，於民國八十八年十月三十一
    日下午七時三十分許，獨自一人在臺北市北投區○○○路○段三十巷二號丙○○
    住家後門前烤肉，乙○○之母陳呂秀鳳在該巷內徒步走來走去，口中並唸著「要
    殺貓殺狗就過來！」（台語）等語，丁○○因前述積怨即與陳呂秀鳳互罵，陳呂
    秀鳳並罵丁○○「死父死母」（台語）等語，丁○○聞言盛怒，即至巷內乙○○
    住家之廚房門口及臺北市北投區○○○路○段二十號香舖店正門口，一面丟灑冥
    紙，同時並恐嚇稱：「叫你們瘋狗（按指乙○○）出來，要送你們全家上路！」
    （台語），致當時在場之戊○○、陳呂秀鳳及乙○○之子陳立曄、陳立強等人心
    生畏懼，致生危害於安全。丁○○並質問陳呂秀鳳說「死父死母」係何意思，並
    將一把椅子在巷內井邊用力擲壞，陳呂秀鳳心悸即跑回屋內，丁○○往前欲追問
    陳呂秀鳳，為戊○○手持防身噴霧器噴灑至眼部，始未再向前，嗣經戊○○報警
    處理，因而獲悉上情。
二、案經戊○○、乙○○訴請臺灣士林地方法院檢察署檢察官偵查聲請簡易判決處刑
    及移請併案審理。
    理  由
一、訊據被告丁○○矢口否認有何恐嚇告訴人戊○○及陳呂秀鳳、陳立曄、陳立強等
    人之犯行，辯稱：當時陳呂秀鳳罵伊「死父死母」，伊生氣乃在路邊灑冥紙，戊○○拿一罐類似瓦斯的東西向伊噴灑眼睛，乃說「叫你們瘋狗出來！」，小時候
    大家都稱呼乙○○為瘋狗，並無說「要送你們全家上路！」一詞，純係告訴人戊○○捏詞編撰云云。惟查右揭事實迭據告訴人戊○○於偵查及審理中指訴綦詳，
    核與證人即當時在場目睹經過之陳己○○到庭結證情節大致相符（參見本院九十
    一年五月二日審理筆錄），雖證人陳己○○證稱：被告灑冥紙時，未聽到有說甚
    麼話云云，然被告已坦承當時確實有說「叫你們瘋狗出來！」等語，證人陳己○○竟未聽聞，且質之是否可以聽到告訴人與被告吵架之內容，答以：「無法聽得
    很清楚。」等語，徵以證人陳己○○係被告訴人列為書寫恐嚇信之嫌疑人，曾經
    檢察官傳喚到案訊問，因此與告訴人不睦，所為證言難免偏頗，對於被告重要恐
    嚇語詞，故為有利被告之說法，要屬事後迴護之詞，應無可採。而被告於口出「
    叫你們瘋狗出來！」等語時，復灑冥紙，再稱：「要送你們全家上路！」等語，
    非無可想像，與常情應無違，否則豈有人在盛怒下，僅向對方灑冥紙而無任何激
    烈言詞或動作以表示不滿？被告辯以僅質問陳呂秀鳳為何要罵伊死父死母云云，
    實與其丟灑冥紙之動機不符，不足採信。又告訴人戊○○與被告有親戚關係，同
    住上址巷內，若非被告確有出言恐嚇，告訴人焉會甘冒誣告罪嫌，在本件事發後
    立即報警處理，並隨向檢察官告訴，當無杜撰誣指之可言。職是，被告所辯應係
    卸飾之詞，殊無可採，本件事證明確，其犯行堪以認定，應依法論科。
二、核被告所為，係犯刑法第三百零五條之恐嚇危害安全罪、第三百零九條第一項之
    公然侮辱罪。被告所犯上開二罪，係一行為觸犯數罪名，為想像競合犯，應從較
    重之恐嚇罪處斷。聲請人認被告尚辱罵乙○○為「瘋狗」，因認被告所犯公然侮
    辱罪與恐嚇罪間應併罰，惟被告係說：「叫你們瘋狗出來，要送你們全家上路！
    」等語，並非單獨以「瘋狗」一詞辱罵乙○○，此亦經告訴人戊○○證述無訛，
    顯然被告係以一恐嚇行為而觸犯上開二罪，聲請人認應二罪併罰，尚有未洽，附
    此敘明。爰審酌被告之生活狀況、智識程度、與被害人係親戚關係，其因遭激怒
    之動機、目的、手段，所生之危害及犯罪後猶推諉卸責尚無悔意，迄今尚未與被
    害人達成民事和解等一切情狀，量處如主文所示之刑，並諭知易科罰金之折算標
    準，以示懲儆。末查被告犯罪後，刑法第四十一條業於九十年一月四日經立法院
    修正通過為：「犯最重本刑為五年以下有期徒刑以下之刑之罪，而受六個月以下
    有期徒刑或拘役之宣告，因身體、教育、職業或家庭之關係或其他正當事由，執
    行顯有困難者，得以一元以上三元以下折算一日，易科罰金。但確因不執行所宣
    告之刑，難收矯正之效，或難以維持法秩序者，不在此限。併合處罰之數罪，均
    有前項情形，其應執行之刑逾六月者，亦同。」，並於同年一月十日經總統公布
    ，於同年一月十二日生效，比較新舊法之結果，上開法律修正對被告不生影響，
    依刑法第二條第一項前段規定，應適用裁判時法律即修正後之刑法第四十一條第
    一項前段諭知易科罰金之折算標準。
三、至臺灣士林地方法院檢察署九十一年四月一日甲○揚偵續一四九字第二○八五號
    函，檢送該署九十年度偵續字第一四九號被告丁○○恐嚇案卷三宗（含該署八十
    八年他字第一六○○號、九十年度偵字第三○七五號偵查卷），請求併案審理，
    認被告丁○○尚涉嫌於八十八年十月二十五日、二十九日，以「陳進興一群人」
    名義，寄發恐嚇信予告訴人乙○○，因認被告尚涉有恐嚇罪嫌，與上開論罪科刑
    部分有連續犯之關係云云。惟按事實之認定應憑證據如未能發現相當之證據，或
    證據不足以證明，自不能以推測或擬制之方法，為裁判基礎（最高法院四十年台
    上字第八六號判例參照）；又告訴人之告訴，本以使被告受刑事訴追為目的，故
    其陳述是否與事實相符，自應調查其他證據，以資審認（最高法院六十九年台上
    字第一五三一號判例參照）。經查上開事實，僅有告訴人乙○○之指訴，且經檢
    察官將被告丁○○筆跡及該恐嚇信送往法務部調查局比對，因參鑑資料中可供比
    對之相關字仍過少，無法鑑定其異同，此有該局九十一年二月十四日調科貳字第
    九○○八二九九二號鑑定通知書一份，附卷足參，檢察官復未舉出積極證據以資
    證明，揆諸前揭說明意旨，徒難僅憑告訴人指訴即認定被告犯罪，而檢察官對此
    部分亦未起訴，本院應不予審究，應退由檢察官另為適法之處理，併予敘明。
據上論斷，應依刑事訴訟法第四百五十二條、第二百九十九條第一項前段，刑法第二
條第一項前段、第三百零五條、第三百零九條第一項、第五十五條、第四十一條第一
項前段，罰金罰鍰提高標準條例第一條前段、第二條，判決如主文。
本案經檢察官簡靜玉到庭執行職務
中      華      民      國    九十一    年      五      月     十六     日
                                  臺灣士林地方法院刑事第二庭
                                      法  官  李  昆  霖
右正本證明與原本無異。
如不服本判決，應於判決送達後十日內，向本院提出上訴狀。
                                      書記官  李  佩  真
中      華      民      國    九十一    年      五      月     二十     日
附錄本案論罪科刑依據之法條全文：
刑法第三百零五條
以加害生命、身體、自由、名譽、財產之事恐嚇他人，致生危害於安全者，處二年以
下有期徒刑、拘役或三百元以下罰金。
刑法第三百零九條第一項
公然侮辱人者，處拘役或三百元以下罰金。
